臺灣高雄地方法院刑事判決　　　　　　　　　　　　九十一年度訴字第一八四七號
　　公訴人　臺灣高雄地方法院檢察署檢察官
　　被　告　丙○○
　　選　任　吳麗珠律師
　　辯護人　鄭國安律師
　　　　　　陳炳彰律師
右列被告因違反稅捐稽徵法案件，經檢察官提起公訴（九十一年度偵字第九四八八號
），本院判決如左：
    主  文
丙○○共同行使從事業務之人，明知為不實之事項，而登載於其業務上作成之文書，
足以生損害於公眾及他人，處拘役伍拾玖日，如易科罰金，以參佰元折算壹日。
    事  實
一、丙○○係高雄市新興區○○○路一三六號「京采美容名店」實際負責人，為從事
    業務之人。其明知乙○○於民國八十八年間，並未在京采美容名店任職及實際支
    領薪資，竟與該美容名店僱用之不詳姓名年籍成年女性美容師，共同基於業務上
    登載不實文書之犯意聯絡，於八十九年間某日，由該女性美容師提供乙○○之國
    民身分證影本，再由丙○○在該美容名店，指示不知情之會計師，不實記載乙○
    ○薪資新臺幣（下同）二十三萬五千元之八十八年度各類所得扣繳暨免扣繳憑單
    ，而登載業務上不實之文書，藉以分散該女性美容師之個人所得，繼而將該不實
    登載之扣繳憑單寄送稅捐稽徵機關，而行使業務上登載不實文書，足以生損害於
    乙○○及稅捐稽機關對稅捐稽徵之正確性。
二、案經乙○○檢舉後，由財政部高雄市國稅局函送臺灣高雄地方法院檢察署檢察官
    偵查起訴。
    理  由
一、訊據被告丙○○對右揭犯罪事實坦承不諱，核與被害人乙○○於偵查時、證人即
    京采美容名店名義負責人甲○○於本院審理時所述之情節均大致相符，並有被害
    人八十八年度各類所得扣繳暨免扣繳媒體申報資料一紙在卷可資佐證，事證明確
    ，被告犯行洵堪認定，應依法加以論科。
二、按按各類所得扣繳暨免扣繳憑單，是由扣繳義務人依所得稅法第八十八條規定，
    就規定之扣繳率或扣繳辦法扣取稅單所製作之單據，為業務上製作之文書，而商
    業會計法第十五條所稱之商業會計憑證，係指原始憑證及記帳憑證，記帳憑證是
    指收入傳票、支出傳票、轉帳傳票；原始憑證指(一)外來憑證：係自商業本身以外
    之人所取得，(二)對外憑證：係給與其商業本身以外之人者，而此對外憑證，必須
    係證明事實之經過，而為造具記帳憑證所根據之憑證，此在商業會計法第十五條
    、第十六條、第十七條規定甚明，故扣繳暨免扣繳憑單，並非上述記帳憑證，亦
    非造具記帳憑證所根據之憑證，應無商業會計法第七十一條所謂填製不實會計憑
    證問題，最高法院九十年度臺上字第七四四四號判決可資參酌。本件被告利用不
    知情之會計師登載不實之扣繳憑單後行使，核其所為係犯刑法第二百十六條、第
    二百十五條之行使業務上登載不實文書罪。其明知為不實事項而登載於其業務上
    作成之文書後，進而行使，業務上登載不實文書之低度行為應被行使業務上登載
    不實文書之高度行為所吸收，不另論罪。被告利用不知情之會計師登載不實之扣
    繳憑單後行使，應論以間接正犯。又京采美容名店僱用之不詳姓名年籍成年女性
    美容師，固非從事製作扣繳憑單業務之人，惟被告既與之有共同犯意聯絡，應論
    以共同正犯。公訴意旨雖於起訴書漏列刑法第二百十六條、第二百十五條之行使
    業務上登載不實文書罪，惟於起訴書之犯罪事實及證據欄內均已述及被告此部分
    犯行，本院自得併予審酌。爰審酌被告之犯罪動機、目的、手段，與生活狀況、
    品行、智識程度，其行為後坦承犯行，態度尚稱良好，暨本件造成之損害尚非重
    大等一切情狀，量處如主文所示之刑，並諭知易科罰金之折算標準，以示儆懲。
三、至公訴意旨雖另以被告在京采美容名店之薪資表上，虛列被害人乙○○領得前揭
    薪資，再偽造其印章，蓋用在薪資表上，製作薪資請領清冊，持向稅捐稽徵機關
    申報，據以逃漏稅捐五萬八千七百五十元，而認被告此部分行為，另涉犯刑法第
    二百十六條、第二百十條行使偽造私文書罪及稅捐稽徵法第四十七條第一款、第
    四十一條以詐術逃漏稅捐罪嫌，惟訊據被告堅決否認有此部分犯行，辯稱：並未
    製薪資表甚至薪資請領清冊，亦未偽造被害人印章，且其確將乙○○之薪資二十
    三萬五千元支付美容師，亦無逃漏稅捐，但因京采美容名店早已結束營業，無法
    找到該美容師的年籍等相關資料等語。經查：本件被告前揭辯詞，業據證人甲○
    ○於本院審理時證述明確（見本院九十一年九月六日審判筆錄），而本院經核閱
    全案卷證，亦未發現公訴意旨所稱之薪資表、薪資請領清冊及蓋有被害人印文之
    相關書證，加以前開女性美容師真實姓名年籍不詳，無確實證據證明該美容師個
    人有逃漏稅捐行為，此外復無其他積極證據足證被告有此二部分犯行，則被告此
二部分犯罪自屬不能證明。茲因公訴意旨認此二部分倘成立犯罪，與上開有罪之
    行使業務上登載不實文書罪部分，均有裁判上一罪關係，爰不另為無罪之諭知，
    附此敘明。
據上論斷，應依刑事訴訟法第二百九十九條第一項前段，刑法第二十八條、第二百十
六條、第二百十五條、第四十一條第一項、罰金罰鍰提高標準條例第一條前段、第二
條，判決如主文。
本案經檢察官王朝弘到庭執行職務。
中      華      民      國    九十一    年      九      月     三十     日
                                  臺灣高雄地方法院刑事第五庭
                                      法  官 劉傑民
右正本證明與原本無異。
如不服本判決，應於判決送達後十日內，向本院提出上訴狀。
                                      書記官 黃琬婷
中      華      民      國    九十一    年      九      月     三十     日
